【裁判字號】    99,易,650
【裁判日期】    990513
【裁判案由】    竊盜等
【裁判全文】
臺灣高雄地方法院刑事判決               99年度易字第650號
公  訴  人  臺灣高雄地方法院檢察署檢察官
被      告  庚○○
上列被告因竊盜等案件，經檢察官提起公訴（98年度偵字第3121
9、31620 號，99年度偵字第1323、1465號），本院判決如下：
    主  文
庚○○犯侵占遺失物罪，共肆罪，各處罰金新臺幣壹萬元，如易
服勞役，均以新臺幣壹仟元折算壹日；又犯竊盜罪，處有期徒刑
壹年；又犯毀壞門扇夜間侵入住宅竊盜罪，處有期徒刑壹年貳月
；又犯竊盜罪，處有期徒刑參月。應執行有期徒刑貳年肆月，罰
金新臺幣參萬伍仟元，罰金如如易服勞役，以新臺幣壹仟元折算
壹日。
    事  實
一、庚○○因缺錢花用，竟意圖為自己不法之所有，基於侵占遺
    失物、竊盜、加重竊盜之犯意，分別為下列行為：
（一）於97年10月12日至97年10月24日間某日，在不詳地點，拾
      獲行動電話1 支（品牌：三星牌，型號：E638，序號
      000000000000000 ，價值約新臺幣（下同）3,500 元，係
      戊○○於97年10月12日下午9 時30分許，在高雄市○○區
      ○○路58號2 樓之15內，放置在桌上遭竊後棄置於不詳地
      點，而脫離本人持有），竟因缺錢花用，意圖為自己不法
      之所有，予以侵占入己，並於97年10月24日不詳時間，持
      至高雄市左營區○○○路361 巷4 號「中華當鋪」，以20
      0 元之對價，販賣予不知情之孫振華。嗣經警執行查贓勤
      務，而循線查悉上情。
（二）於98年2 月19日至98年2 月22日間某日，在不詳地點，拾
      獲行動電話1 支（品牌：OKWAP 牌，型號：A136，序號
      000000000000000 ，價值約2,700 元，係辛○○於98 年2
      月9 日下午4 時30分許，在高雄市左營區○○○街110 巷
      25號前，放置在朋友機車腳踏板上安全帽內遭竊後棄置於
      不詳地點，而脫離本人持有），竟因缺錢花用，意圖為自
      己不法之所有，予以侵占入己，並於98年2 月22日不詳時
      間，持至高雄市左營區○○○路361 巷4 號「中華當鋪」
      ，以400 元之對價，販賣予不知情之孫振華。嗣經警執行
      查贓勤務，而循線查悉上情。
（三）於98年2 月20日至98年2 月22日，在不詳地點，拾獲行動
      電話1 支( 品牌：三星牌，型號：C268，序號0000000000
      00000 ，價值約2,000 元，係乙○○於98年2 月20日下午
      10時許，在高雄縣橋頭鄉精忠新村四棟三樓7 號內，放置
      於桌上遭竊後棄置於不詳地點，而脫離本人持有），竟因
      缺錢花用，意圖為自己不法之所有，予以侵占入己，並於
      98年2 月22日不詳時間，持至高雄市左營區○○○路361
      巷4 號「中華當鋪」，以400 元之對價，販賣予不知情之
      孫振華。嗣經警執行查贓勤務，而循線查悉上情。
（四）於98年8 月14日上午8 時許，意圖為自己不法之所有，基
      於竊盜之接續犯意，趁高雄市左營區○○○路100 號博正
      骨科醫院（下稱博正醫院）門診尚未開始，無人注意之際
      ，進入博正醫院一樓放射科影像傳輸操作室查探後，至博
      正醫院一樓逃生口處，先徒手竊取丁○○晾置於該處之輕
      便型黃色雨衣1 件（價值99元) ，復穿著該件雨衣為掩飾
      ，再次進入該醫院一樓放射科影像傳輸操作室內，徒手竊
      取影像傳輸電腦主機（價值40萬元) 1 部，得手後先將該
      主機置於逃生口窗外，復再走出醫院，自該窗口外面搬運
      出該主機，即將該主機裝載於其所騎乘車牌號碼ONW-520
      號重機車腳踏板上，並用上開竊得之洪曉婷所有之輕便型
      黃色雨衣覆蓋遮掩逃逸，嗣因洪曉婷發現上開主機失竊，
      報警後經調閱監視錄影帶查知上情。
（五）於98年8 月下旬至9 月間某日，在不詳地點，拾獲甲○○
      身分證及健保卡各1 枚（係甲○○於98年8 月下旬某日，
      在高雄市○○區○○路31號店內，遭竊後棄置於不詳地點
      ，而脫離本人持有），竟意圖為自己不法之所有，予以侵
      占入己，並於98年10月19日凌晨3 時15分許為警盤查，於
      其隨身攜帶之皮包內查獲，並扣得甲○○身分證及健保卡
      各1 枚。
（六）於98年10月19日凌晨，因缺錢花用，竟騎乘車牌號碼ONW-
      520 號重機車，至高雄市三民區○○○○街296 號1 樓前
      ，意圖為自己不法之所有，基於竊盜之犯意，趁居住於該
      址住戶張詔鈞熟睡之際，手持打火機點燃燃燒張詔鈞上開
      住所壓克力門板，將其燒破洞後，再以手伸進門內將門鎖
      打開侵入該住宅，見該住宅內所擺放之電動拼圖智慧玩具
      、文房四寶（附文鎮及印泥台) 、不銹鋼湯鍋組（附筷子
      ) 、八卦蟠龍印泥盒、筆筒、造型印泥盒及文鎮組盒各1
      組等物（共價值5,500 元) ，便以徒手之方式竊取並裝進
      其所準備之袋子內後，得手後即騎乘機車離開現場。
（七）庚○○於同日（19日）自高雄市三民區○○○○街296 號
      1 樓竊取上開物品完畢離開現場時，因見高雄市三民區○○○○街298 號前停放一部機車，該機車墊上放著一頂為
      丙○○所有之半罩式黑色安全帽，竟另起竊盜之犯意，徒
      手將其竊走並戴於頭上。嗣因警員壬○○接獲勤務中心通
      報，旋於98年10月19日凌晨3 時15分許，在高雄市○○街
      85號前，查獲甫沿高雄市○○○○街左轉興安街逃逸之庚○○，並扣得上開甲○○之身分證件、丙○○所有之安全
      帽、張韶鈞所有之電動拼圖智慧玩具等物，並循線查知上
      情。
二、案經高雄市政府警察局左營分局移請臺灣高雄地方法院檢察
    署檢察官偵查起訴。
    理  由
一、證據能力部分：
    按被告以外之人於審判外之言詞或書面陳述，除法律有規定
    者外，不得作為證據，刑事訴訟法第159 條第1 項定有明文
    ，此即學理上所稱之「傳聞證據排除法則」，而依上開法律
    規定，傳聞證據原則上固無證據能力，但如法律別有規定者
    ，即例外認有證據能力。又按被告以外之人於審判外之陳述
    ，雖不符同法第159 條之1 至之4之規定，而經當事人於審
    判程式同意作為證據，法院審酌該言詞陳述或書面陳述作成
    時之情況，認為適當者，亦得為證據，同法第159 條之5 第
    1 項定有明文。查本判決下列所引用之證據，均經被告、檢
    察官於本院審理中同意作為證據（見本院易字卷第58頁），
    本院審酌該等傳聞證據作成時之狀況，並無違法或不當等不
    宜作為證據之情形，依前開說明，亦得作為證據。
二、訊據被告庚○○固坦承上開（一）、（二）、（三）、（五
    ）之事實，惟矢口否認有（四）、（六）、（七）之竊盜、
    加重竊盜犯行，辯稱：博正醫院監視錄影帶錄到的人是我沒
    錯，但那天我有吃藥，不知道發生什麼事；我沒有破壞人家
    壓克力大門進去偷竊，印泥盒是我男朋友的，湯匙是我買的
    ；安全帽是我撿的，我沒有偷云云。經查：
（一）訊據被告對於上開犯罪事實（一）、（二）、（三）、（
      五），核與經證人戊○○、辛○○、乙○○、孫振華、甲○○於警詢、證人李東邦於偵查中證述甚明，並有高雄市
      政府警察局左營分局扣押筆錄、物品目錄表共3 份、贓物
      認領保管單2 份、0000000000號門號申請書、0000000000
      000號序號電話雙向通聯查詢單、甲○○身分證、健保卡
      相片影本各1 份，手機讓渡切結書2 張、中華當舖典當物
      品清單2 張、臺灣大哥大退租申請書、0000000000號門號
      通聯查詢單、乙○○報案紀錄、甲○○報案紀錄（警四卷
      第12-1-18 頁、警三卷第14-27 頁、第31620 號偵卷第
      4-6 頁），上開事實，堪以認定。
（二）被告雖固坦承博正醫院於98年8 月14日上午8 時許所拍攝
      到穿著黃色雨衣之人為伊無誤，惟仍否認有進入博正醫院
      偷竊丁○○所有之雨衣、放射科傳輸操作室之主機等物，
      徒以：我忘記了云云置辯。惟參諸證人己○○於警、偵、
      本院審理中均證稱：據其觀看院內監視器之結果，98年8
      月14日7 時30分攝影機有拍攝到被告身穿花襯衫、牛仔褲
      ，在急診室外徘徊觀察之身影，被告於7 時55分先進入該
      院1 樓放射科影像傳輸操作室內，當時門診時間還沒開始
      ，所以沒有小姐在，也沒有病患會進到那裡，3 分鐘後被
      告進到對面樓梯間，出來時就穿著雨衣，又進到傳輸操作
      室內，出來的時候雨衣右側就有凸出物，背著攝影機再到
      樓梯間，被告再度從樓梯間穿著雨衣出來後，右側就沒有
      凸出物，後來我們到樓梯間看，發現樓梯間的窗子被打開
      了，主機的貼布掉在窗口，我們的主機比窗子小，才研判
      被告從窗口把主機抱出去的等語（見警一卷第4-5 頁、第
      31219 號偵卷第13-14 頁、本院卷第51-54 頁），並有監
      視錄影器翻拍照片16張及光碟1 片附卷可稽（見警一卷第
      44-47 頁）。又被告當日自樓梯間穿出之雨衣是丁○○於
      前2 日下雨時穿戴來晾在樓梯間，被告穿著雨衣沿走廊離
      開時，尚與丁○○擦身而過，因當日並沒有下雨，丁○○
      尚覺怪異，因而進入樓梯間發現雨衣已經不見，進入放射
      科影像傳輸操作室時，發現主機也被竊走等情，亦經證人
      丁○○於警詢、偵查中證述甚明（見警一卷第7-9 頁、本
      院卷第46-50 頁），堪認被告上開接續竊取丁○○所有之
      雨衣、放射科影像傳輸操作室內主機一情，已臻明確，其
      竊盜犯行洵堪認定。
（三）又被告於警詢中原坦承上開犯罪事實（六）、（七）之竊
      盜犯行，供稱：包包裡發現的文房四寶等物、黑色安全帽
      都是我偷來的，我在98年10月19日凌晨，停車在高雄市○○○○街296 號前，停車將落地窗內的鎖打開入內行竊，
      騎車要離開時發現298 號停放一輛機車，坐墊上放著1 頂
      黑色半罩式安全帽，我就順手將它戴在我頭上等語，惟於
      偵查、本院審理中翻異前詞，辯稱：印泥盒和湯匙都是我
      和李東邦的東西，我不記得我有拿別人的安全帽云云。惟
      查扣案之電動拼圖智慧玩具、文房四寶（附文鎮及印泥台
      ) 、不銹鋼湯鍋組（附筷子) 、八卦蟠龍印泥盒、筆筒、
      造型印泥盒及文鎮組盒、半罩式黑色安全帽等物，係98年
      10 月19 日凌晨3 時15分許，因民眾打110 通報，勤務中
      心派警員前往查看，在查獲被告時，分別自被告騎乘之機
      車置物箱內包包、被告頭上所當場扣得一情，業經證人即
      員警壬○○於本院審理中證述甚明（見本院卷第54頁），
      並有高雄市政府警察局三民第一分局扣押筆錄、收據、目
      錄表附卷可佐（見警二卷第44-48 頁），而扣案之電動拼
      圖智慧玩具、文房四寶（附文鎮及印泥台) 、不銹鋼湯鍋
      組（附筷子) 、八卦蟠龍印泥盒、筆筒、造型印泥盒及文
      鎮組盒等物，經證人張韶鈞於98年10月19日當日辨認後，
      於警詢中證稱：我是在早上起床，才發現家中失竊，這些
      東西都是我的，是竊嫌破壞我的落地門窗入內行竊的等語
      （見警二卷第42-43 頁），而扣案之黑色半罩安全帽1 頂
      ，經證人丙○○於同日於警詢中辨認後證稱：我是今日上
      午7時50 分出門買東西時才發現安全帽不見的，我非常確
      定這是我遭竊的那頂安全帽等語（見同上卷第40-41-1 頁
      ），足見被告上開翻異之詞，顯係卸責之語，無由採信。
      而張韶鈞於上址住宅之壓克力門板遭被告燒出破洞，被告
      遂得伸手進入打開門鎖一情，除經證人張韶均證述明確外
      ，亦有現場照片2 張在卷可參（見警卷第59頁），足見被
      告上開破壞門扇夜間侵入住宅竊盜、竊取安全帽之犯行，
      事證明確，均堪認定。
（四）綜上所述，本件事證明確，被告庚○○上開犯罪事實（一
      ）至（七）犯行，均足認定，應予依法論科。
三、查被害人張韶鈞之住宅門上鑲嵌之壓克力板係門扇之一部分
    ，被告將該門之壓克力板燒破1 個洞，自該洞口伸手打開門
    鎖進入屋內行竊，自應成立刑法第321 條第1 項第2 款之毀
    壞門扇竊盜罪（最高法院75年度台上字第201 號判決參照）
    ；又被告當日行竊後，旋於當日凌晨3 時15分即遭逮捕，而
    被告行竊時，居住於上址之被害人張韶鈞仍在熟睡中，已如
    前述，其行竊之時間應為夜間無誤。核被告於犯罪事實欄（
    一）、（二）、（三）、（五）所為，均係犯刑法第337 條
    侵占遺失物罪，犯罪事實欄（四）、（七）所為，均係犯同
    法第320 條竊盜罪，犯罪事實欄（六）所為，係犯同法第
    321 條第1 項第1 、2 款毀壞門扇夜間侵入住宅竊盜罪（起
    訴書論罪法條欄漏載第1 款，應予補充）。被告毀壞門扇而
    於夜間侵入上開住宅行竊，其毀門扇、無故侵入住宅等行為
    ，均已結合於所犯加重竊盜之罪質中，不另論以毀損罪或無
    故侵入住宅罪。被告於犯罪事實欄（四）中，其竊取丁○○
    所有之雨衣，乃為掩護其竊取影像傳輸電腦主機之犯行，其
    2 次竊取行為之時、地密切接近，各舉動之獨立性極為薄弱
    ，依一般社會健全觀念，難以強行分離，顯係基於單一犯意
    接續所為，為接續犯，應包括評價為一行為。被告以一行為
    侵害丁○○、博正醫院之財產法益，為同種想像競合犯，應
    從一情節較重之竊盜電腦主機罪處斷。另被告所犯之犯罪事
    實欄（六）、（七）2 次竊盜犯行間，並未見有何關連性，
    應係被告於犯罪事實（六）之加重竊盜犯行完成後所另行起
    意，是被告所犯之上開7 罪間，其犯意各別、行為各殊，應
    予分論併罰。爰審酌被告前有多次竊盜、毒品前科，素行不
    端，有上開前案紀錄表1 份在卷可按，其不思循正當途徑賺
    取所需，竟無故侵占他人遺失物後變賣，並貪圖私欲，竊取
    他人財物，侵入他人住宅，破壞被害人居住安寧及財產法益
    ，復犯後極盡矯飾之能事，未曾賠償被害人分毫，難認已有
    悔意，及衡量其竊取物品之價值，及犯罪手段、目的等一切
    情狀，分別量處如主文所示之刑，並就罰金刑部分諭知易服
    勞役之折算標準，及就有期徒刑、罰金部分各定其應執行之
    刑。
據上論斷，應依刑事訴訟法第299 條第1 項前段、刑法第337 條
、第320 條第1 項、第321 條第1 項第1 、2 款、第42條第3項
、第51條第5 、7款，刑法施行法第1 條之1 ，判決如主文。
本案經檢察官陳麗琇到庭執行職務。
中    華    民    國    99    年    5     月    13    日
                  刑事第一庭    法  官  張琬如
以上正本證明與原本無異。
如不服本判決應於收受送達後10日內向本院提出上訴書狀，並應
敘述具體理由；如未敘述上訴理由者，應於上訴期間屆滿後20日
內向本院補提理由書（均須按他造當事人之人數附繕本）「切勿
逕送上級法院」。
中    華    民    國    99    年    5     月    17    日
                                書記官  劉甄庭
附錄法條：
中華民國刑法第337條
（侵占遺失物罪）
意圖為自己或第三人不法之所有，而侵占遺失物、漂流物或其他
離本人所持有之物者，處 5 百元以下罰金。
中華民國刑法第320條第1項
（普通竊盜罪、竊佔罪）
意圖為自己或第三人不法之所有，而竊取他人之動產者，為竊盜
罪，處 5 年以下有期徒刑、拘役或 5 百元以下罰金。
中華民國刑法第321條第1項
（加重竊盜罪）
犯竊盜罪而有左列情形之一者，處 6 月以上、 5 年以下有期徒
刑：
一  於夜間侵入住宅或有人居住之建築物、船艦或隱匿其內而犯
之者。
二  毀越門扇、牆垣或其他安全設備而犯之者。
三  攜帶兇器而犯之者。
四  結夥三人以上而犯之者。
五  乘火災、水災或其他災害之際而犯之者。
六  在車站或埠頭而犯之者。

司法院資訊處製作；財團法人民間司法改革基金會備份。
